【裁判字號】    98,訴,855
【裁判日期】    980420
【裁判案由】    毒品危害防制條例
【裁判全文】
臺灣板橋地方法院刑事判決               98年度訴字第855號
公  訴  人  臺灣板橋地方法院檢察署檢察官
被      告  甲○○
上列被告因違反毒品危害防制條例案件，經檢察官提起公訴（98
年度毒偵字第1425號），因被告於準備程序進行中，就被訴之事
實為有罪之陳述，經告知簡式審判程序之旨，並聽取當事人之意
見後，本院裁定由受命法官獨任進行簡式審判程序，判決如下：
    主  文
甲○○施用第一級毒品，累犯，處有期徒刑壹年。
    事  實
一、甲○○有恐嚇取財、竊盜、侵占及違反肅清煙毒條例等案件
    前科，其前於(一)民國87年間因施用毒品案件，經臺灣臺北地
    方法院於87年11月9 日以87年度毒聲字第1326號裁定送勒戒
    處所觀察、勒戒後，認有繼續施用毒品傾向，經同院於87年
    12月3 日以87年度毒聲字第1588號裁定令入戒治處所施以強
    制戒治，經同院於88年6 月10日以88年度毒聲字第1391號裁
    定停止戒治付保護管束，於88年6 月28日釋放，於88年12月
    2 日戒治期滿，經臺灣臺北地方法院檢察署檢察官於88年12
    月8 日以88年度戒毒偵字第106 號為不起訴處分確定，(二)於
    89年間因施用毒品案件，經本院於89年5 月6 日以89年度毒
    聲字第2948號裁定令入戒治處所施以強制戒治，於90年7 月
    3 日戒治期滿，於90年7 月4 日釋放，(三)檢察官據以起訴，
    經本院於89年7 月5 日以89年度訴字第860 號判處有期徒刑
    7 月，於89年8 月28日確定，(四)於93年間因竊盜案件，經本
    院於93年7 月15日以93年度易字第457 號判處有期徒刑1 年
    ，經臺灣高等法院於93年11月10日以93年度上易字第1569號
    駁回上訴確定，(五)於94年間因竊盜案件，經本院於94年4 月
    25日以94年度簡字第1269號判處有期徒刑6 月，於94年7 月
    28日確定，嗣經裁定減刑為有期徒刑3 月確定，(六)於95年間
    因竊盜案件，經本院於95年9 月27日以95年度簡字第5650號
    判處有期徒刑6 月，於95年10月28日確定，嗣經裁定減刑為
    有期徒刑3 月確定，與(四)(六)部分經裁定均減刑並定應執行有
    期徒刑6 月，接續執行，於97年7 月26日因縮刑期滿執行完
    畢，(七)於95年間因施用毒品案件，經臺灣臺北地方法院於95
    年11月13日以95年度毒聲字第794 號裁定送勒戒處所觀察、
    勒戒後，認有繼續施用毒品傾向，經同院於96年3 月2 日以
    96年度毒聲字第125 號裁定令入戒治處所施以強制戒治，於
    96年12月6 日釋放，經臺灣臺北地方法院檢察署檢察官於96
    年12月24日以96年度戒毒偵字第210 號為不起訴處分確定，
    於97年3 月1 日戒治期滿。詎其不知悔改，於前開末次觀察
    、勒戒及強制戒治執行完畢釋放後5 年內，復基於施用第一
    級毒品海洛因之犯意，於97年12月18日下午4 時許，在臺北
    縣板橋市○○街的「意願賓館」（起訴書誤載為臺北縣板橋
    市○○○街35號之「億苑旅社」）內，將第一級毒品海洛因
    摻入香菸，以吸取香菸方式，施用第一級毒品海洛因1 次，
    於翌日晚間11時許，臺北縣板橋市○○○街35號之「億苑旅
    社」207 室內，為警查獲，經其同意，由警方採集其尿液檢
    體送驗，結果呈鴉片類陽性反應，始悉上情。
二、案經內政部警政署國道公路警察局第六警察隊報請臺灣板橋
    地方法院檢察署檢察官偵查起訴。
    理  由
一、程序部分：按除被告所犯為死刑、無期徒刑、最輕本刑為三
    年以上有期徒刑之罪或高等法院管轄第一審案件者外，於第
    一次審判期日前之準備程序進行中，被告先就被訴事實為有
    罪之陳述時，審判長得告知被告簡式審判程序之旨，並聽取
    當事人、代理人、辯護人及輔佐人之意見後，裁定進行簡式
    審判程序，刑事訴訟法第273 條之1 第1 項定有明文。經核
    ，本件被告甲○○所犯係死刑、無期徒刑、最輕本刑為三年
    以上有期徒刑以外之罪，其於準備程序中就被訴事實為有罪
    之陳述，經法官告知簡式審判程序之旨，並聽取公訴人、被
    告之意見後，本院爰依首揭規定，合議裁定由受命法官獨任
    進行簡式審判程序，合先敘明。
二、訊據被告於偵查及本院審理時均坦承前揭犯罪事實不諱，又
    其為警查獲後，於97年12月20日凌晨0 時45分許，經採集其
    尿液檢體，送由臺灣檢驗科技股份有限公司以酵素免疫分析
    法初步檢驗，呈鴉片類陽性反應，復經氣相層析質譜儀法確
    認，亦有嗎啡（586913 ng/ml）及可待因（96298ng/ml）等
    陽性反應，有該公司98年1 月15日濫用藥物檢驗報告附卷得
    佐。按海洛因經注射或吸入人體後，約百分之80於24小時內
    自尿中排出，一般而言，尿液中能否驗出嗎啡陽性反應與其
    投與量、投與途徑、採尿時間、個人體質及檢測方法之靈敏
    度有關，國外曾有文獻報導注射6 毫克之海洛因鹽酸鹽，其
    代謝物嗎啡之平均可檢出時限約為26小時，業經行政院衛生
    署藥物食品檢驗局於81年9 月8 日以藥檢1 字第8114885 號
    函述綦詳。查目前之尿液檢體毒品反應鑑驗方法，以氣相層
    析質譜儀法最為精確，並可排除服用藥物導致毒品偽陽性反
    應之可能性，再參諸海洛因係嗎啡經化學合成之半人工合成
    品，其毒性倍於嗎啡，其施打或吸食後，經人體代謝作用而
    分解成毒性較低之嗎啡，而於尿液中被檢測出，故吸食或施
    打海洛因或嗎啡在尿液中均以嗎啡形態被檢測出，此為本院
    職務上已知之事實，並經行政院衛生署藥物食品檢驗局上揭
    函文敘明無誤，且觀以目前一般常見施用之第一級毒品為海
    洛因，甚少或甚至未見有施用鴉片或嗎啡者，足徵被告施用
    之第一級毒品應為海洛因，堪為認定。茲本件被告尿液檢體
    經以氣相層析質譜儀法確認，鑑出被告尿液確有可待因及嗎
    啡陽性反應，是可確信被告於採集尿液檢體前約於26小時內
    扣除為警查獲後被告不可能施用毒品期間內之某時，確曾施
    用第一級毒品海洛因。承上所述，被告之前揭自白，應合於
    事實。
三、查被告前於87年間因施用毒品案件，經臺灣臺北地方法院於
    87年11月9 日以87年度毒聲字第1326號裁定送勒戒處所觀察
    、勒戒後，認有繼續施用毒品傾向，經同院於87年12月3 日
    以87年度毒聲字第1588號裁定令入戒治處所施以強制戒治，
    經同院於88年6 月10日以88年度毒聲字第1391號裁定停止戒
    治付保護管束，於88年6 月28日釋放，於88年12月2 日戒治
    期滿，經臺灣臺北地方法院檢察署檢察官於88年12 月8日以
    88年度戒毒偵字第106 號為不起訴處分確定，又95年間因施
    用毒品案件，經臺灣臺北地方法院於95年11月13日以95年度
    毒聲字第794 號裁定送勒戒處所觀察、勒戒後，認有繼續施
    用毒品傾向，經同院於96年3 月2 日以96年度毒聲字第125
    號裁定令入戒治處所施以強制戒治，於96年12月6 日釋放，
    經臺灣臺北地方法院檢察署檢察官於96年12月24日以96年度
    戒毒偵字第210 號為不起訴處分確定，於97年3 月1 日戒治
    期滿，有臺灣高等法院被告前案紀錄表在卷可證，綜上所見
    ，本件被告於前述末次觀察、勒戒及強制戒治完畢釋放後，
    5 年內再犯施用前述毒品之犯行，事證業臻明確，均堪認定
    ，應依法論科。
四、核被告施用第一級毒品海洛因之行為，係犯毒品危害防制條
    例第10條第1 項之施用第一級毒品罪，其施用前揭毒品之行
    為，衡情，應有持有該毒品之行為，惟其持有之低度行為，
    當為其施用上開毒品之高度行為所吸收，不另論罪。查其(一)
    於93年間因竊盜案件，經本院於93年7 月15日以93年度易字
    第457 號判處有期徒刑1 年，經臺灣高等法院於93年11月10
    日以93年度上易字第1569號駁回上訴確定，(二)於94年間因竊
    盜案件，經本院於94年4 月25日以94年度簡字第1269號判處
    有期徒刑6 月，於94年7 月28日確定，嗣經裁定減刑為有期
    徒刑3 月確定，(三)於95年間因竊盜案件，經本院於95年9 月
    27日以95年度簡字第5650號判處有期徒刑6 月，於95年10月
    28日確定，嗣經裁定減刑為有期徒刑3 月確定，與(一)(三)部分
    經裁定均減刑並定應執行有期徒刑6 月，接續執行，於97年
    7 月26日因縮刑期滿執行完畢，亦有上述被告前案紀錄表在
    卷足憑，其於徒刑執行完畢後，5 年以內再犯本件有期徒刑
    以上之罪，屬累犯，應依刑法第47條第1 項規定，加重其刑
    。本件執行公訴檢察官具體求處有期徒刑1 年2 月，本院審
    酌其尚有前揭犯罪前科，有上述被告前案紀錄表存卷得憑，
    是素行欠佳，又其於受觀察、勒戒及強制戒治後，猶另萌施
    用毒品之犯意，再犯本罪，顯見其戒除毒癮之意志薄弱，且
    未衷心悛悔，漠視法令之禁制，恣意濫用藥品，其行為甚為
    可訾，及施用毒品祗係戕害其自己身心，並無加害他人，兼
    衡其本件施用毒品種類、次數、尿液檢體毒品反應指數、其
    犯罪動機、目的、手段、犯後態度等一切情狀，爰量處如主
    文所示之刑。
據上論斷，應依刑事訴訟法第273 條之1 第1 項、第299 條第1
項前段，毒品危害防制條例第10條第1 項，刑法第11條前段、第
47條第1 項，判決如主文。
本案經檢察官黃佳權到庭執行職務。
中    華    民    國    98    年    4     月    20    日
                    刑事第一庭  法  官  朱敏賢
上列正本證明與原本無異。
如不服本判決，應於判決送達後10日內敘明上訴理由，向本院提
出上訴狀 (應附繕本) ，上訴於臺灣高等法院。其未敘述上訴理
由者，應於上訴期間屆滿後20日內向本院補提理由書「切勿逕送
上級法院」。
                                書記官  李郁禎
中    華    民    國    98    年    4     月    21    日
附錄本案論罪科刑法條：
毒品危害防制條例第10條第1 項：
施用第一級毒品者，處六月以上五年以下有期徒刑。


司法院資訊處製作；財團法人民間司法改革基金會備份。
